臺灣高等法院民事裁定
109年度抗字第209號
抗  告  人  林悰    


上列抗告人與相對人蕭林螺間請求塗銷地上權登記事件，對於中
華民國108年12月6日臺灣新北地方法院108年度訴字第3174號裁
定，提起抗告，本院裁定如下： 
    主  文
抗告駁回。
抗告費用由抗告人負擔。
    理  由
一、抗告人聲請及抗告意旨略以：伊因個人資料保護法之限制，
    不知相對人已死亡，經以法院來函取得證明文件後，始得向
    戶政事務所提出聲請予以補正，故欲依民事訴訟法第255條
    第1項第5款規定，改列繼承人為被告，原裁定以相對人於起
    訴前已死亡為由，駁回抗告人之訴，於法不合，爰請求廢棄
    原裁定，裁准以訴之變更方式改列繼承人為當事人等語。
二、按人之權利能力，始於出生，終於死亡；有權利能力者，有
    當事人能力；原告或被告無當事人能力者，法院應以裁定駁
    回原告之訴，民法第6條、民事訴訟法第40條第1項及同法第
    249條第1項第3款定有明文。是以原告起訴時，如以已死亡
    之自然人為被告，因無從命補正，法院即應逕以裁定駁回。
    又訴之變更、追加，係利用原有訴訟程序所為之起訴，故為
    變更、追加時，自當須有原訴訟程序合法存在為前提。而當
    事人適格與否，係屬訴訟上權利保護要件，訴訟欠缺此要件
    者，應以無理由判決駁回之，民事訴訟法第255條第1項第5
    款規定，僅係為使當事人補正當事人不適格之瑕疵，原告欲
    依該款規定為訴之變更、追加，自仍應以本訴訴訟成立要件
    無欠缺為前提，非以訴之變更、追加藉行補正訴訟成立要件
    之實。
三、經查，本件抗告人前以相對人為蕭金木之繼承人，蕭金木前
    於坐落新北市○○區○○段000○000○000地號土地（下稱系爭土
    地）設定地上權，然未獲全體土地所有權人同意，且相對人
    未使用系爭土地，伊得終止地上權，起訴請求相對人塗銷地
    上權。惟相對人於起訴前，已於民國67年9月11日死亡等情
    ，有起訴狀及除戶戶籍資料等件在卷可稽（見原法院卷11至
    13、149頁），足見相對人於起訴前已死亡而喪失權利能力
    ，則抗告人對欠缺當事人能力之死者起訴，且無從命補正，
    訴訟要件自有欠缺。原裁定以抗告人起訴不合法，駁回抗告
    人之訴，於法並無不合。抗告意旨指摘原裁定不當，為無理
    由，應予駁回。
四、據上論結，本件抗告為無理由，爰裁定如主文。　　
中　　華　　民　　國　　109 　年　　3 　　月　　20　　日
                  民事第三庭
                      審判長法  官  林玉珮 
                            法  官  何君豪
　　　　　　　　　　　　　　法  官  徐淑芬
正本係照原本作成。
本裁定除以適用法規顯有錯誤為理由外，不得再抗告。如提起再
抗告，應於收受送達後10日內委任律師為代理人向本院提出再抗
告狀。並繳納再抗告費新臺幣１千元。
中　　華　　民　　國　　109 　年　　3 　　月　　20　　日
　　　　　　　　　　　　　　書記官  魏汝萍